【裁判字號】    90,易,126
【裁判日期】    900420
【裁判案由】    業務侵占等
【裁判全文】
臺灣臺北地方法院刑事判決                            九十年度易字第一二六號
    公  訴  人  臺灣臺北地方法院檢察署檢察官
    被      告  乙○○
右列被告因業務侵占等案件，經檢察官提起公訴（八十九年度偵字第二一八號）
，本院判決如左：
    主      文
乙○○連續意圖為自己不法之所有，而侵占對於業務上所持有之物，處有期徒刑壹年
參月。
    事      實
一、乙○○於民國八十八年十一月間某日進入台北縣新店市○○路七十三號七樓郵采
    有限公司（下稱郵采公司）任職，並自八十八年十二月間起擔任郵采公司會計，
    職司記帳、轉帳及請款等工作，為從事業務之經辦會計人員。緣乙○○積欠地下
    錢莊款項無力償還，竟萌生意圖為自己不法所有之概括犯意，自八十八年十二月
    四日起至八十九年七月二十八日止，明知為不實之事項，連續在上址填寫登載不
    實之金額款項數目於其業務上所作成轉帳傳票之會計憑證上，再趁其職司郵采公
    司上海商業儲蓄銀行新店分行支票存款帳號00000000000000號及
    活期存款帳號00－000000－0號暨郵采公司郵政儲金匯業局劃撥儲金第
    00000000號帳戶間相互轉帳、匯款及存提領款項之便，連續將其業務上
    所經手之郵采公司款項共新台幣（下同）二百零三萬零三百三十五元，以變易持
    有為所有之意思將之侵占據為己有，足以生損害於郵采公司。迄郵采公司於八十
    九年八月二日查核公司帳目後，始知上情。
二、案經郵采公司訴請台灣板橋地方法院檢察署檢察官偵查，經該署檢察官認無管轄
    權呈請台灣高等法院檢察署核准令轉台灣台北地方法院檢查署檢察官偵查起訴。
    理      由
一、訊據被告乙○○對於右揭時、地擔任郵采公司會計，填寫登載不實之金額款項數
    目於其業務上所作成之轉帳傳票上，繼將之持交郵采公司及侵占郵采公司款項之
    事實均坦認不諱，然辯稱：渠侵占之款項應未達二百零三萬零三百三十五元，惟
    其亦不知侵占之實際金額為何云云。
二、經查：右揭事實，業據告訴人郵采公司代表人甲○○於偵查及本院審理中指訴綦
    詳，被告雖辯稱其侵占之款項應未達二百零三萬零三百三十五元云云，然查被告
    於侵占告訴人郵采公司之款項後，曾與告訴人郵采公司之代表人甲○○會算，並
    書立還款協議書，此業據被告坦認在卷（見本院九十年三月二十七日審判筆錄）
    ，果若被告所辯渠侵占之款項未達該數額，被告何須簽署達該數額之協議書，是
    被告所辯其所侵占之款項未達該數額云云，顯係諉卸刑責之詞，不足採信。此外
    ，復有對帳單、上海商業儲蓄銀行新店分行九十年三月八日（九０）上店字第十
    六號函暨檢附之文件、郵政儲金匯業局九十年二月二十七日劃00000000
    －00一號函暨檢附之文件、還款協議書、轉帳傳票、郵政跨行匯款申請書、郵
    政劃撥儲金提款單、上海商業儲蓄銀行存摺存款取款憑條、存款憑條、支票存款
    存款單及存摺影本等件附卷可稽。綜上，本件事證明確，被告犯行堪以認定，應
    予依法論科。
三、被告乙○○係郵采公司會計，職司記帳、轉帳及請款之業務，為從事業務之經辦
    會計人員，其明知為不實之事項，連續填寫登載不實之金額款項數目於其業務上
    所作成轉帳傳票之會計憑證上，再趁其職司轉帳、匯款及存提領款項之便，連續
    將其業務上所經手之郵采公司款項侵占據為己有，足以生損害於郵采公司，核其
    所為，係犯商業會計法第七十一條第一款之經辦會計人員以明知為不實之事項，
    而填製會計憑證罪及刑法第三百三十六條第二項之業務侵占罪。公訴人雖認被告
    係涉犯刑法第二百十五條之業務上登載不實文書罪，惟商業會計法第七十一條第
    一款之規定為刑法第二百十五條之特別規定，依特別法優於普通法之原則，應優
    先適用商業會計法第七十一條第一款之規定，起訴法條容有未洽，應予變更。被
    告先後多次明知為不實之事項而填製於轉帳傳票之會計憑證上及業務侵占之犯行
    ，均時間緊接，方法相同而觸犯構成要件相同之罪名，顯係基於概括之犯意反覆
    為之，為連續犯，應依刑法第五十六條之規定各以一罪論，並加重其刑。又其所
    犯上揭二罪間，有方法結果之牽連關係，為牽連犯，應依刑法第五十五條之規定
    ，從一較重之刑法第三百三十六條第二項業務侵占罪處斷。爰審酌被告之素行、
    犯罪動機、目的、手段、侵占金額、生活狀況、智識程度、迄今仍未將侵占金額
    返還告訴人、亦未得告訴人之諒解暨犯罪後之態度等一切情狀，量處如主文所示
    之刑，以示懲儆。
據上論斷，應依刑事訴訟法第二百九十九條第一項前段、第三百條、商業會計法第七
十一條第一款，刑法第十一條前段、第五十六條、第三百三十六條第二項、第五十五
條，罰金罰鍰提高標準條例第一條前段，判決如主文。
本案經檢察官吳建輝到庭執行職務。
中      華      民      國      九十      年      四      月      二十  日
                                      臺灣臺北地方法院刑事第四庭
                                          法  官  黃  紹  紘
右正本證明與原本無異。
如不服本判決，應於判決送達後十日內，向本院提出上訴狀。
                                          書記官  劉  新  怡
中      華      民      國      九十      年      四      月      二十  日
附錄本案所犯法條全文
刑法第三百三十六條
對於公務上或因公益所持有之物，犯前條第一項之罪者，處一年以上七年以下有期徒
刑，得併科五千元以下罰金。
對於業務上所持有之物，犯前條第一項之罪者，處六月以上五年以下有期徒刑，得併
科三千元以下罰金。
前二項之未遂犯罰之。
商業會計法第七十一條
商業負責人、主辦及經辦會計人員或依法受託代他人處理會計事務之人員有左列情事
之一者，處五年以下有期徒刑、拘役或科或併科新臺幣十五萬元以下罰金：
一、以明知為不實之事項，而填製會計憑證或記入帳冊者。
二、故意使應保存之會計憑證、帳簿報表滅失毀損者。
三、意圖不法之利益而偽造、變造會計憑證、帳簿報表內容或撕毀其頁數者。
四、故意遺漏會計事項不為記錄，致使財務報表發生不實之結果者。
五、其他利用不正當方法，致使會計事項或財務報表發生不實之結果者。


司法院資訊處製作；財團法人民間司法改革基金會備份。
